臺灣板橋地方法院刑事判決　　　　　　　　　　　　九十三年度簡上字第一七八號
　　上　訴　人
　　即　被　告　甲○○
右列上訴人因賭博案件，不服本院中華民國九十三年二月十六日九十二年度簡字第三
八一四號第一審簡易判決（聲請簡易判決處刑書案號：臺灣板橋地方法院檢察署九十
二年度偵字第一九八二八號）提起上訴，本院管轄第二審合議庭判決如左：
    主  文
原判決撤銷。
甲○○意圖營利，供給賭博場所，處有期徒刑月，如易科罰金，以佰元折算壹日
。扣案之麻將壹副、骰子顆均沒收。
    事  實
一、甲○○有偽造有價證券、詐欺及違反動產擔保交易法等案件之前科（未構成累犯
    ），竟意圖營利，於民國九十二年九月二十八日，提供臺北縣板橋市○○街二巷
    一號二樓租處為賭博場所，並提供麻將乙副、骰子三顆為賭具，聚集賭客鄭素芬
    、林均緯、賴祥華及蔣厚民（四人均另依社會秩序維護法裁處）在該處賭博。其
    賭法係先以擲骰子點數決定由何人摸牌做莊，放槍者須予胡牌者金錢，若自摸則
    其他三人應付自摸者金錢，一底新臺幣（下同）二百元，一台五十元，當日打完
    麻將後，甲○○再向贏家抽取頭金二百元至一千元不等，嗣同月二十八日晚間八
    時三十分許，為警在前址當場查獲，並扣得賭具麻將乙副、骰子三顆，及鄭素芬
    、林均緯、賴祥華及蔣厚民之賭資共二千六百五十元。
二、案經臺北縣政府警察局海山分局報請臺灣板橋地方法院檢察署檢察官偵查後聲請
    以簡易判決處刑。
    理  由
一、被告甲○○固坦承於右揭時、地提供場所及麻將、骰子供鄭素芬、林均緯、賴祥
    華及蔣厚民等，以一底二百元、一台五十元賭博等節，惟矢口否認有何意圖營利
    提供賭博場所犯行，於偵查及原審辯稱：鄭素芬、林均緯、賴祥華及蔣厚民等均
    係親友，渠等在其租處係把玩衛生麻將，賭贏者給其吃紅，係因參與賭博者贏錢
    高興，或補貼其冷氣與水電費用或買東西煮來吃云云。經查，被告前開自白部分
    ，核與證人鄭素芬、林均緯、賴祥華及蔣厚民於警詢所證互契無誤。而關於被告
    是否基於營利意圖一節，證人鄭素芬於警詢中業明確證稱：打完一圈麻將後，贏
    家給屋主吃紅，因該場地係甲○○所有，故打完麻將後會給甲○○吃紅等語（參
    見九十二年度核退字第九○四一號偵查卷第一四頁）；又證人林均緯在警詢中亦
    證陳：打完麻將後，由贏家支出三百元至一千元不等予屋主甲○○吃紅等語（參
    見同上偵查卷第一九頁）；另證人蔣厚民在原審及警詢中，則均證謂：打玩麻將
    後，由贏家給屋主甲○○金錢吃紅，伊曾付二百元吃紅，即贏錢即給屋主吃紅等
    語（參見原審九十三年二月六日筆錄、同上偵查卷第二四頁）。經核上開證人所
    言均屬一致。又被告於警詢中雖曾身體不適，但其亦自承有吃紅之事實，而其警
    詢筆錄且經與其有義子關係之蔣厚民朗讀後，方由被告簽名捺印，故其警詢所陳
    ，應係基於自由意志所為，此復經證人即承辦警員周維強、陳延祥及蔣厚民等人
    於原審中證述綦詳。苟如被告所稱須補貼水電費用或買東西來吃等情，自應計算
    定額之數目，而非由贏家支出不等金額予被告。綜上，足徵被告係基於營利意圖
    而提供上開賭博場所，已彰彰明甚。至被告縱確將部分抽頭所得用於支付租處之
    水電費用或買東西吃等情，仍無礙於其主、客觀犯罪構成要件之該當。此外，復
    有扣押物品目錄表、查獲現場草圖、贓證物品清單等在卷可佐。本件事證業臻明
    確，被告犯行堪為認定，應依法論科。
二、核被告所為，係犯刑法第二百六十八條意圖營利供給賭博場所罪。聲請簡易判決
    處刑意旨認被告係基於意圖營利之概括犯意，連續自九十二年九月二十日、二十
    七日，即先後多次在上址供給賭博場所，並聚集不特定人賭博云云。惟查，本件
    被告於警詢中雖自承有二個星期六有以麻將賭博財物等語。然嗣於偵查及原審審
    理中均否認有上開情事。況被告上開自白就關於聚賭人數、是否有抽頭及抽頭金
    額多少等均付之闕如。而現場查獲之賭客鄭素芬、林均緯、賴祥華及蔣厚民雖可
    證明查獲當天被告有意圖營利而提供賭博場所之不法情事，然均未明確證述在此
    之前，被告是否確有提供賭博場所、是否有抽頭情形、抽頭金多少等情，賭客前
    往該場所賭玩之方式內容亦非明確，是尚難憑此部分被告於警詢之自白，而認本
    件為警查獲之日前，被告另有意圖營利收取抽頭金而提供賭博場所之不法犯行。
    另查所謂「聚眾賭博」，係指聚合不特定之多數人賭博而言，本件被告既僅係供
    給賭博場所予相識之友人等特定少數人賭博，其狀況尚未達於不特定之多數人得
    以任意加入、退出之情形，即難謂被告所為係屬意圖營利聚眾賭博，本應為無罪
    之諭知，惟因聲請意旨認此部分與前揭有罪部分有連續犯、想像競合犯之裁判上
    一罪關係，爰不另為無罪之諭知，併予敘明。
三、原審就被告予以論罪科刑，固非無見，惟按「意圖營利，供給賭博場所或聚眾賭
    博者，處三年以下有期徒刑，得併科三千元以下罰金。」刑法第二百六十八條定
    有明文。上開條文之主刑種類並無得處拘役之規定，乃原審有罪判決主文欄處刑
    之記載，處被告拘役五十五日，與其所犯刑罰法條之規定不符，其適用法條自有
    不當，依刑事訴訟法第三百七十條但書規定，本院亦不受不利益變更禁止原則之
    拘束。又本件被告僅成立一次之意圖營利供給賭博場所罪，復與聚眾賭博之構成
    要件尚屬有間，業如前述，原審論以連續意圖營利聚眾賭博，亦有未合。被告上
    訴後，未提出任何理由而指摘原判決不當，惟原審判決既有上開可議之處，而無
    可維持，自應由本院將原判決予以撤銷改判。爰審酌被告有上揭前科，有臺灣高
    等法院被告全國前案紀錄表存卷得憑，素行非佳，惟本件被告聚眾之賭客係其朋
    友，賭客人數不多，犯罪所得非鉅，影響社會善良風俗之程度不大，及犯後否認
    犯行之態度等一切情狀，量處如主文所示之刑，並諭知易科罰金之折算標準。扣
    案供賭客使用之賭具麻將一副、骰子三顆，為被告所有，已據其自承在卷，且核
    係其供本件犯罪所用，爰依刑法第三十八條第一項第二款之規定沒收；至扣案之
    賭資二千六百五十元，為鄭素芬、林均緯、賴祥華及蔣厚民所有，並經渠等於警
    詢中陳明屬實，而渠四人尚非在公共場所或公眾得出入之場所賭博，與刑法第二
    百六十六條第一項前段之構成要件不該當，應另依違反社會秩序維護法處理，是
    該等賭資自不得依同條第二項規定沒收。
四、被告經合法傳喚，無正當理由不到庭，爰依刑事訴訟法第三百七十一條規定，不
    待其陳述，由檢察官一造辯論而逕行判決，併此敘明。
據上論斷，應依刑事訴訟法第四百五十五條之一第一項、第三項、第三百六十九條第
一項前段、第三百六十四條、第二百九十九條第一項前段、第三百七十一條，刑法第
第二百六十八條前段，第四十一條第一項前段、第三十八條第一項第二款，罰金罰鍰
提高標準條例第一條前段、第二條，判決如主文。
本案經檢察官王秀慧到庭執行職務。
中    華    民    國    　九十三      年      八      月    　十三  　　日
                                      臺灣板橋地方法院刑事第三庭
                                        審判長法  官   胡  堅  勤
                                              法  官  王  瑜  玲
                                              法  官  李  君  豪
右正本證明與原本無異。
本件不得上訴。
                                              書記官  蕭  汝  芳
中    華    民    國    　九十三      年      八      月    　十三  　　日
附錄本案論罪科刑法條全文
刑法第二百六十八條
意圖營利，供給賭博場所或聚眾賭博者，處三年以下有期徒刑，得併科三千元以下罰
金。
